臺灣高等法院民事裁定
108年度重上字第902號
上  訴  人  林昭耀  
            王蔡月鳳
            石富梅  
上列上訴人與視同上訴人林哲緯、殷玉娥、被上訴人張世璿（原
名張伯祥）等間請求拆屋還地等事件，上訴人對於中華民國109
年4月1日本院第二審判決，提起上訴，本院裁定如下： 
    主    文
上訴人應於本裁定送達後七日內提出，委任律師或具律師資格符
合民事訴訟法第四百六十六條之一規定之關係人為訴訟代理人之
委任狀，及補繳上訴第三審裁判費新臺幣肆拾壹萬伍仟柒佰壹拾
陸元，如未依限補正，即裁定駁回上訴。
    理    由
一、按民事訴訟法第466條之1規定：「對於第二審判決上訴，上
    訴人應委任律師為訴訟代理人。但上訴人或其法定代理人具
    有律師資格者，不在此限（第1項）。上訴人之配偶、三親
    等內之血親、二親等內之姻親，或上訴人為法人、中央或地
    方機關時，其所屬專任人員具有律師資格並經法院認為適當
    者，亦得為第三審訴訟代理人（第2項）。第1項但書及第2
    項情形，應於提起上訴或委任時釋明之（第3項）。上訴人
    未依第1項、第2項規定委任訴訟代理人，或雖依第2項委任
    ，法院認為不適當者，第二審法院應定期先命補正。逾期未
    補正亦未依第466條之2為聲請者，第二審法院應以上訴不合
    法裁定駁回之（第4項）。」，又向第三審法院上訴，應依
    民事訴訟法第77條之13及第77條之14規定，加徵裁判費10分
    之5，同法第77條之16第1項亦有明定。
二、本件上訴人於民國109年4月30日對本院109年4月1日判決提
    起上訴，未依規定提出委任律師或具律師資格之關係人為訴
    訟代理人之委任狀，且未繳納上訴第三審裁判費。查本件被
    上訴人主張其等為坐落臺北市○○區○○段○○段000○000地號土
    地（下稱系爭土地）之共有人，上訴人及視同上訴人無權占
    用系爭土地，在其上建有臺北市○○區○○段○○段00000○號建物
    （門牌號碼臺北市○○街00號地下層，下稱系爭建物），爰依
    民法第767條第1項前段、第821條規定訴請上訴人及視同上
    訴人拆除清空系爭建物後，將原判決附圖系爭建物所占用系
    爭土地返還予被上訴人及其他共有人全體。系爭建物為上訴
    人共有，並占用系爭土地如原判決附圖「40003建號位置」
    所示，核就拆除系爭建物之訴訟標的，對上訴人、視同上訴
    人而言，應係不可分，而有合一確定之必要；又訴訟標的價
    額應依上訴人上訴聲明核定之，而上訴人上訴聲明係求為命
    「原判決廢棄」，則上訴人就本件訴訟所得受之上訴利益，
    自應以系爭建物所坐落之基地即占用系爭土地於起訴時之交
    易價額，每平方公尺之公告現值乘以占用之總面積，再除以
    其上公寓登記樓層數計算。準此，系爭建物占用系爭土地之
    總面積為707.21平方公尺，系爭土地於起訴時之交易價額即
    公告現值為每平方公尺新臺幣（下同）21萬3,000元，本件
    登記樓層數應為地上4層加計地下1層，共計5層以計算訴訟
    標的價額，則本件訴訟標的價額即上訴利益數額核定為3,01
    2萬7,146元【計算式：707.21平方公尺×21萬3,000元／平方
    公尺÷5（地上4層及地下1層）】，應徵第三審裁判費41萬5,
    716元，爰裁定命補正如主文。
中　　華　　民　　國　　109 　年　　5 　 月　　20 　　日
                    民事第十九庭 
                        審判長法  官 魏麗娟
                              法  官 陳慧萍
                              法  官 游悅晨

正本係照原本作成。
核定訴訟標的價額部分，如不服裁定得於收受送達後10日內向本
院提出抗告狀，並繳納抗告費新臺幣1千元。
其餘部分不得抗告。
中　　華　　民　　國　　109 　年　　5 　　月　　21　　日
    　　　　　　　　　　　　　書記官 王詩涵